臺灣板橋地方法院民事判決　九十一年度訴字第一四七一號
　　原　　　告　　甲○○
　　被　　　告　　丙○○
　　　　　　　　　乙○○
右當事人間請求土地所有權移轉登記事件，本院判決如左：
    主      文
被告丙○○應將如附表一所示土地權利範圍移轉登記與原告。
被告乙○○應將如附表二所示土地權利範圍移轉登記與原告。
訴訟費用由被告負擔。
    事      實
甲、原告方面：
  一、聲明：
      求為判決如主文所示。
  二、陳述：
      原告於民國（下同）八十六年七月二十五日，向被告二人買受被告所有如附表
      一、附表二所示土地所有權應有部分，兩造訂有不動產買賣契約書，原告並已
      向被告繳清所有價款新臺幣（下同）三百萬元，惟其後被告竟不履行該契約所
      約定之移轉登記手續，並於九十一年六月二十一日經樹林市公所調解委員會調
      解而不成立，為此爰依買賣法律關係，請求被告二人應各自將如附表一、附表
      二所示土地權利範圍移轉登記與原告。
  三、證據：
      提出不動產買賣契約書影本一份、調解筆錄影本一份、土地所有權狀影本八份
      、土地登記謄本四份、印鑑證明影本二份為證。
乙、被告丙○○方面：
  一、聲明：
      求為判決駁回原告之訴。
  二、陳述：
      被告簡玊霜只賣權利，並沒有賣全部土地，當時被告丙○○有簽約，但是丙○
      ○不認識字，合約都是原告寫的，上面之簽名是原告及訴外人秦寬叫被告丙○
      ○慢慢寫上去的，被告丙○○不知道簽的是什麼，而被告亦僅收到買賣價金二
      百六十萬元。
  三、證據：
      聲請訊問證人秦寬。
丙、被告乙○○方面：
  一、聲明：
      求為判決駁回原告之訴。
  二、陳述：
      當時被告丙○○經濟有困難，訴外人秦寬幫被告丙○○賣土地，被告乙○○之
      持份是由被告丙○○在管，所以被告丙○○叫被告乙○○去簽約，被告二人同
      時簽約，但起訴狀所載的土地權利有些並非被告，當時候被告二人只賣掉持份
      而已，而且四筆土地不可能只賣三百萬元，我們只是賣權利，而不是賣全部土
      地。
  三、證據：
      聲請訊問證人秦寬。
    理      由
甲、兩造爭執之要旨：
    原告主張：伊於八十六年七月二十五日，向被告二人買受被告所有如附表一、附
    表二所示土地所有權應有部分，兩造訂有不動產買賣契約書，伊並已向被告繳清
    所有價款三百萬元，惟其後被告竟不履行該契約所約定之移轉登記手續，為此爰
    依買賣法律關係，請求被告二人應各自將如附表一、附表二所示土地權利範圍移
    轉登記與原告等語。被告丙○○則以：伊只賣權利，並沒有賣全部土地，當時伊
    有簽約，但是上面之簽名是原告及秦寬叫伊慢慢寫上去的，伊不知道簽的是什麼
    ，而伊亦僅收到買賣價金二百六十萬元等語。被告丙○○則以：伊只有賣權利，
    並沒有賣全部土地等語，資為抗辯。
乙、得心證之理由：
    一、原告主張其於八十六年七月二十五日，向被告二人買受被告所有如附表一、
        附表二所示土地所有權應有部分，兩造訂有不動產買賣契約書，原告並已向
        被告繳清所有價款三百萬元等情，業據原告提出不動產買賣契約書影本一份
        、土地所有權狀影本八份、土地登記謄本四份、印鑑證明影本二份為證，復
        為被告乙○○所不爭執，原告前開主張，自堪信為真實。
    二、按私文書經本人或其代理人簽名、蓋章或按指印或有法院或公證人之認證者
        ，推定為真正，民事訴訟法第三百五十八條第一項定有明文。本件原告所提
        之不動產買賣契約書一份，業據被告二人自認渠等有在該契約書上之「賣主
        」欄及「付款」欄上簽名，揆諸前揭法條，自應推定系爭契約書為真正，而
        觀諸該契約書明白記載：「立買賣契約人買主（簡稱甲方）甲○○、賣主（
        簡稱乙方）乙○○、丙○○關於乙方所有後開不動產賣與甲方，雙方協議訂
        立條件於後，以資遵守」等語，而該契約書「不動產標示」欄亦載明如附表
        一及附表二所示土地，暨被告二人權利範圍之總和，衡諸一般交易經驗，被
        告丙○○倘未就該契約書所載主要買賣內容，即被告丙○○將如附表一所示
        土地權利範圍出賣予原告，其斷不可能在該契約書「賣主」欄內簽名，且該
        契約書付款欄所載付款金額一百萬元及二百萬元（合計三百萬元）下面亦有
        被告二人簽名，倘被告二人未收受原告所交付之買賣價金三百萬元，渠等亦
        不可能在付款欄之金額下方簽名，況被告乙○○亦自認其有收到原告所交付
        之買賣價金三百萬元等情，且陳稱：「當時是因為我姊姊丙○○經濟有困難
        ，有一位叫秦寬，幫我姊姊賣土地，當時我姊姊有跟秦寬表示只是要把她的
        持分賣掉，我的持份也是由我姊姊在管，所以丙○○就叫我去簽約」等語（
        見九十一年八月十二日言詞辯論筆錄），凡此均足徵被告丙○○與原告互相
        表示意思一致，被告丙○○確有出賣如附表一所示土地之所有權應有部分予
        原告，且已收受原告所交付之買賣價金三百萬元，被告丙○○所抗辯稱：契
        約書上面之簽名是原告及秦寬叫伊慢慢寫上去的，伊不知道簽的是什麼，而
        伊亦僅收到買賣價金二百六十萬元云云，洵不足採。
    三、復查，觀諸兩造所簽系爭不動產買賣契約書「不動產標示」欄上所載四筆土
        地，即為如附表一、二所示之土地，而所記載之權利範圍並非該四筆土地之
        所有權全部，又依原告所提上開四筆土地之土地登記謄本，被告二人於土地
        登記謄本所登記土地所有權應有部分總和，即為系爭不動產買賣契約書上「
        不動產標示」欄上所載四筆土地權利範圍，是以被告二人應係各自將渠等於
        如附表一、二所示之土地所有權應有部分出賣予原告，並無出賣該四筆土地
        之所有權全部之情形，且本件原告於本案係請求被告二人各自移轉登記該四
        筆土地所有權之應有部分，並非請求被告二人移轉該四筆土地之所有權全部
        ，則被告二人均抗辯稱渠等只是賣權利，而不是賣全部土地等語，探求被告
        之真意，應係抗辯稱渠等並未出賣上開四筆土地所有權全部，惟此情為原告
        所不爭，且與本件判決不生影響，被告二人雖聲請訊問證人秦寬以證明此情
        ，本院依證人秦寬戶籍地送達通知書，惟證人秦寬已遷移不明，有本院送達
        郵務公文封一份在卷可憑，而本院認被告為聲請訊問證人秦寬而陳明之待證
        事項，已與本件判決不生影響，本院已無必要再予訊問證人秦寬，併此敘明
        。
    四、按物之出賣人，負交付其物於買受人，並使其取得該物所有權之義務，民法
        第三百四十八條第一項定有明文。本件被告二人既係各自將渠等於如附表一
        、二所示之土地所有權應有部分出賣予原告，已如前述，從而，原告依買賣
        之法律關係，請求被告分別將附表一、二所示之土地權利範圍移轉登記與原
        告，為有理由，應予准許。
丙、據上論結，本件原告之訴為有理由，依民事訴訟法第七十八條、第八十五條第一
    項前段，判決如主文。
中　　　華　　　民　　　國　　九十一　　年　　十一　　月　 　二十一 　　日
                                臺灣板橋地方法院民事第二庭
~B法　　　官　林海祥
右為正本係照原本作成
如對本判決上訴，須於判決送達後廿日內向本院提出上訴狀
中　　　華　　　民　　　國　　九十一　　年　　十一　　月　　 二十一 　　日
~B書　記　官　楊舒惟
附表一 （即被告丙○○出賣土地權利部分）：
  ┌───┬──────────────┬────────┬──────┐
  │編號  │土    地    座    落        │面積（平方公尺）│權利範圍    │
  ├───┼──────────────┼────────┼──────┤
  │  一  │樹林市○○○段九一地號      │三五四          │所有權應有部│
  │      │                            │                │分十六分之一│
  ├───┼──────────────┼────────┼──────┤
  │  二  │樹林市○○○段四五五地號    │一四一七０      │所有權應有部│
  │      │                            │                │分八分之一  │
  ├───┼──────────────┼────────┼──────┤
  │  三  │樹林市○○○段四五七地號    │五一九          │所有權應有部│
  │      │                            │                │分八分之一  │
  ├───┼──────────────┼────────┼──────┤
  │  四  │樹林市○○○段四五八地號    │二００六二      │所有權應有部│
  │      │                            │                │分八分之一  │
  └───┴──────────────┴────────┴──────┘
附表二 （即被告乙○○出賣土地權利部分）：
  ┌───┬──────────────┬────────┬──────┐
  │編號  │土    地    座    落        │面積（平方公尺）│權利範圍    │
  ├───┼──────────────┼────────┼──────┤
  │  一  │樹林市○○○段九一地號      │三五四          │所有權應有部│
  │      │                            │                │分十六分之一│
  ├───┼──────────────┼────────┼──────┤
  │  二  │樹林市○○○段四五五地號    │一四一七０      │所有權應有部│
  │      │                            │                │分八分之一  │
  ├───┼──────────────┼────────┼──────┤
  │  三  │樹林市○○○段四五七地號    │五一九          │所有權應有部│
  │      │                            │                │分八分之一  │
  ├───┼──────────────┼────────┼──────┤
  │  四  │樹林市○○○段四五八地號    │二００六二      │所有權應有部│
  │      │                            │                │分八分之一  │
  └───┴──────────────┴────────┴──────┘
